【裁判字號】    98,訴,1401
【裁判日期】    990129
【裁判案由】    異議之訴
【裁判全文】
臺灣桃園地方法院民事判決              98年度訴字第1401號
原      告  乙○○
訴訟代理人  陳逸華律師
被      告  宇辰光電股份有限公司
兼  法  定
代  理  人  甲○○原名王貴敏.
上二人共同
訴訟代理人  戴文進律師
上列當事人間請求異議之訴事件，於民國99年1 月18日言詞辯論
終結，本院判決如下：
    主  文
確認被告甲○○對於被告宇辰光電股份有限公司之壹拾萬零陸
拾股之股份債權存在。
原告其餘之訴駁回。
訴訟費用由被告負擔三分之二，餘由原告負擔。
    事實及理由
壹、程序方面：
一、按確認法律關係之訴，非原告有即受確認判決之法律上利益
    者，不得提起之，民事訴訟法第247 條第1 項前段定有明文
    。又按所謂即受確認判決之法律上利益，係指法律關係之存
    否不明確，原告主觀上認其在法律上之地位有不安之狀態存
    在，且此種不安之狀態，能以確認判決將之除去者而言，若
    縱經法院判決確認，亦不能除去其不安之狀態者，即難認有
    受確認判決之法律上利益，最高法院52年台上字第1240號判
    例要旨參照。本件原告曾持本票裁定對被告甲○○（原名王
    貴敏）聲請終局執行，就被告甲○○對被告宇辰光電股份有
    限公司（下稱宇辰公司）之股份予以執行，於上述執行程序
    核發扣押命令送達後，經被告宇辰公司聲明異議。則被告間
    上述股份金錢債權是否存在，攸關原告債權受清償之利益，
    而此種私法上地位有受侵害之危險，得以法院之確認判決加
    以除去，是原告提起本件確認之訴，揆諸上揭判例意旨，有
    即受確認判決之法律上利益，於法洵屬有據，應予准許，合
    先敘明。
二、次按訴狀送達後，原告不得將原訴變更或追加他訴，但請求
    之基礎事實同一者、不甚礙被告之防禦及訴訟之終結者，不
    在此限，民事訴訟法第255 條第1 項第2 款、第7 款定有明
    文。本件原告起訴時主張：確認被告甲○○對於被告宇辰光
    電股份有限公司有130,060 股份債權存在。嗣於民國98年9
    月8 日具狀追加訴之聲明第2 項為：確認被告甲○○對於被
    告宇辰光電股份有限公司有260,000 股份債權存在。核原告
    所為訴之追加，符合上開法條規定，應予准許。
貳、實體方面：
一、本件原告起訴主張：其持本院97年度票字第3015號本票裁定
    就被告甲○○對於被告宇辰公司之股份債權聲請執行，經本
    院民事執行處97年度司執字第38755 號受理執行，並於民國
    98年7 月3 日核發桃院永97司執柏字第38755 號執行命令（
    下稱第一次執行命令），扣押被告甲○○於被告宇辰公司計
    130,060 股之股份。又於98年8 月10日聲請追加執行被告甲
    ○○於被告宇辰公司計26萬股之股份，亦經本院於98年8 月
    12日核發桃院永97司執柏字第38755 號執行命令（下稱第二
    次執行命令），扣押上開26萬股之股份。孰料，被告宇辰公
    司皆竟以被告甲○○並無任何股份存在為由聲明異議。依被
    告宇辰公司留存於經濟部公司股東名簿資料所示，直至98年
    8 月4 日止，被告甲○○尚擔任被告宇辰公司之董事，被告
    甲○○之股數仍為390,060 股，且被告宇辰公司更於98年10
    月23日變更代表人為被告甲○○。而由未上市財經網站之公
    開資料所示，至98年8 月4 日止，被告甲○○仍擔任被告宇
    辰公司之董事，原告係於98年7 月7 日第一次執行命令扣押
    被告甲○○之股份，足見被告宇辰公司以被告甲○○現無任
    何股份存在無從扣押為由，向本院民事執行處所為之聲明異
    議，顯為不實。被告雖抗辯上開股份中26萬股已經移轉，惟
    並未於本件審理中證明其所轉移股權之對象、對價，及轉移
    、出售之處分行為，負舉證之責，亦見被告宇辰公司所為異
    議不實在。爰依強制執行法第120 條規定，提起本件訴訟等
    語。並聲明：(一)確認被告甲○○對於被告宇辰公司有130,06
    0 股份債權存在。(二)確認被告甲○○對於被告宇辰公司有26
    萬股份債權存在。
二、被告則以：被告甲○○在被告宇辰公司實際上僅有130,060
    股之股權存在，且該130,060 股之股權已設定質權與第三人
    。被告宇辰公司於98年8 月26日向本院民事執行處提出第三
    人陳報或聲明狀時，因被告甲○○在被告宇辰公司之股權登
    記為設質之狀態，其股票並未在被告宇辰公司之股務代理人
    永豐金證券股份有限公司（簡稱永豐金公司）保管中，故被
    告宇辰公司於陳報狀中勾選「債務人現無任何股份存在，無
    從扣押」，漏未註記其股票係在設質之狀態，致遭誤會。另
    股權26萬股部份，於98年8 月12日本院核發第二次執行命令
    送達被告前之同年月11日，已移轉予第三人，故被告王貴敏
    在被告宇辰公司實際上僅有130,060 股之股權存在，原告起
    訴請求確認被告甲○○在被告宇辰公司之股權在130,060 股
    之範圍內其股權存在之事實，被告並不爭執，超過130,060
    股部份，其股權並不存在等語，資為抗辯。並聲明：原告之
    訴駁回。
三、兩造不爭執事項（見本院卷第104頁及第95頁至第96頁）：
  (一)原告就被告甲○○於94年1 月31日所簽發面額為新台幣（下
    同）2,000 萬元之本票票款，前遵本院97年度票字第3015號
    民事裁定及確定證明書，向本院聲請強制執行，經本院民事
    執行處以97年度司執字第38755 號受理執行。
  (二)本院民事執行處於98年7 月3 日以桃院永97司執柏字第3875
    5 號第一次核發執行扣押命令，禁止被告2 人就被告甲○○
    在被告宇辰公司之股份於130,060 股之範圍內為移轉或為其
    他處分，該扣押命令於98年7 月7 日送達於被告宇辰公司。
  (三)原告嗣於98年8 月10日嗣向本院民事執行處聲請追加執行被
    告甲○○對於被告宇辰公司之股份債權，經本院民事執行處
    於98年8 月12日以桃院永97司執柏字第38755 號第二次核發
    執行扣押命令，禁止被告2 人就被告甲○○在被告宇辰公司
    之股份於26萬股之範圍內為移轉或為其他處分，該扣押命令
    於98年8 月17日送達於被告宇辰公司。
  (三)被告宇辰光電股份有限公司就上開執行命令，均以被告甲○
    ○現無任何股份存在無從扣押為由，向本院民事執行處聲明
    異議在案。
四、本院之判斷：
  (一)關於本院民事執行處98年7 月3 日桃院永97司執柏字第3875
    5 號第一次執行命令，所扣押130,060 股之股份部份：
    按「當事人於言詞辯論時為訴訟標的之捨棄或認諾者，應本
    於其捨棄或認諾為該當事人敗訴之判決」，民事訴訟法第38
    4 條亦定有明文。本件被告如前述已就原告主張被告甲○○
    持有被告宇辰公司之股份於130,060 股之範圍內為訴訟標的
    之認諾（見本院99年1 月18日言詞辯論筆錄，本院卷第104
    頁），即被告對於原告依訴之聲明所為關於確認被告甲○○
    對於被告宇辰公司有130,060 股份債權存在之請求，向本院
    為承認，本院就此部份即應不再調查原告所主張為訴訟標的
    之法律關係是否果屬存在，而須逕本於被告之認諾為被告敗
    訴之判決基礎，故原告此部份之請求為有理由，應予准許。
  (二)關於本院民事執行處98年8 月12日桃院永97司執柏字第3875
    5 號第二次執行命令，所扣押26萬股之股份部份：
    按「就債務人對於第三人之金錢債權為執行時，執行法院應
    發扣押命令禁止債務人收取或為其他處分，並禁止第三人向
    債務人清償」、「實施查封後，債務人就查封物所為移轉、
    設定負擔或其他有礙執行效果之行為，對於債權人不生效力
    」，強制執行法第115 條第1 項及第51條第2 項前段分別定
    有明文。經查，本件原告聲請就被告甲○○在被告宇辰公司
    之股份於26萬股之範圍內為執行，經本院於98年8 月12日以
    97司執柏字第38755 號執行程序，核發第二次執行命令，扣
    押被告甲○○對被告宇辰公司之股份債權，扣押命令已於98
    年8 月17日合法送達於被告，對被告宇辰公司之送達，為被
    告所不爭執，對被告甲○○之送達，亦有送達證書1 紙附於
    該執行卷可參，則第二次執行命令應於98年8 月17日對被告
    2 人發生效力。而被告甲○○對於被告宇辰公司之股份計算
    至98年7 月7 日止，仍有390,060 股之股份，有永豐金公司
    98年10月9 日永豐金證股務代理部（98）字第2708號函在卷
    可稽（見本院卷第59頁），上開資料雖得證被告甲○○除上
    開已確認之130,060 股之股份存在外，對於被告宇辰公司尚
    有26萬股之股權債權存在之事實，惟上開股份僅計算至98年
    7 月7 日，尚無法證明第二次執行命令對於被告生效當時，
    被告甲○○所持有之被告宇辰公司之股份數目，且被告抗辯
    該26萬股股份已於98年8 月11日移轉予第三人，並提出股東
    分帳卡及財政部台北市國稅局證券交易稅一般代徵稅額繳款
    書影本各1 紙為證，經本院查核無誤，堪信屬實。則依首開
    規定，第二次執行命令既係於98年8 月17日始對被告2 人發
    生禁止處分或清償股份之查封效力，惟被告甲○○則係於98
    年8 月11日即第二次執行扣押命令到達生效前即就上開26萬
    股之股份為移轉行為，即難謂有違反本院第二次執行命令之
    情形，亦即被告甲○○就上開26萬股份債權所為移轉之行為
    ，仍屬有效。故被告甲○○所持有之被告宇辰公司股票，仍
    應依被告宇辰公司最新之變更登記表所示（見本院卷第85頁
    ），僅餘130,060 股之股份。至於原告主張被告甲○○尚執
    有26萬股之被告宇辰公司股票，尚非有據。
五、綜上所述，原告請求確認被告甲○○對於被告宇辰公司之股
    份，於130,060 股之範圍內，為有理由，應予准許。至原告
    其餘請求之部分，則為無理由，應予駁回。
六、據上論結，本件原告之訴為一部有理由，一部無理由，依民
    事訴訟法第79條，判決如主文。
中    華    民    國    99    年    1     月    29    日
                  民事第二庭    法  官  黃漢權
以上正本係照原本作成
如對本判決上訴，須於判決送達後20日內向本院提出上訴狀
中    華    民    國    99    年    1     月    29    日
                            書記官  郭玉芬

司法院資訊處製作；財團法人民間司法改革基金會備份。
